【裁判字號】    98,訴,993
【裁判日期】    981006
【裁判案由】    毒品危害防制條例
【裁判全文】
臺灣板橋地方法院刑事判決               98年度訴字第993號
公  訴  人  臺灣板橋地方法院檢察署檢察官
被      告  甲○○
上列被告因違反毒品危害防制條例案件，經檢察官提起公訴（98
年度毒偵字第686 號），被告於準備程序進行中就被訴事實為有
罪之陳述，經告知簡式審判程序之旨，並聽取當事人之意見後，
本院合議庭裁定改行簡式審判程序，並判決如下：
    主  文
甲○○施用第一級毒品，累犯，處有期徒刑拾月，扣案之海洛因
壹包（驗餘淨重零點肆參貳肆公克）沒收銷燬之。
    事  實
一、甲○○前於民國84年間因違反肅清煙毒條例、麻醉藥品管理
    條例、藥事法等案件，經本院於85年2 月14日以84年度訴字
    第1632號分別判處有期徒刑1 年8 月、8 月、3 年、10月，
    應執行有期徒刑5 年6 月確定；又於84年間因犯搶奪、竊盜
    等案件，經本院於85年3 月18日以84年度訴字第2831號分別
    判處有期徒刑1 年、4 月，應執行有期徒刑1 年2 月確定，
    上揭6 罪經本院以85年度聲字第755 號裁定應執行有期徒刑
    6 年6 月確定，於87年10月3 日縮短刑期假釋出監，於假釋
    中又於90年間因施用第二級毒品案件，經本院以90年度毒聲
    字第1714號裁定送觀察、勒戒，因認無繼續施用毒品之傾向
    ，於90年5 月25日執行完畢釋放出所，並由臺灣板橋地方法
    院檢察署以90年度毒偵字第1410號為不起訴處分確定，上開
    假釋並經撤銷執行殘刑有期徒刑3 年4 月2 日；又於91年間
    因施用第二級毒品案件，經臺灣彰化地方法院以91年度毒聲
    字第1878號裁定送觀察、勒戒，因認有繼續施用毒品之傾向
    ，又經同法院以91年度毒聲字第2312號裁定令入戒治處所施
    以強制戒治，於92年9 月12日執行完畢釋放，另並經檢察官
    起訴，經臺灣彰化地方法院以91年度易字第1115號判處有期
    徒刑3 月確定；又於92年間因違反槍砲彈藥刀械管制條例案
    件，經臺灣雲林地方法院以92年度訴字第369 號判處有期徒
    刑1 年8 月，併科罰金新臺幣90,000元確定，上揭2 罪經臺
    灣彰化地方法院以96年度聲減字第2174號裁定就有期徒刑3
    月部分減為有期徒刑1 月又15日，並與不得減刑之有期徒刑
    1 年8 月部分，定其應執行刑為有期徒刑1 年9 月又15日確
    定，並與上開殘刑有期徒刑3 年4 月2 日合併執行，於96年
    8 月17日縮短刑期假釋並付保護管束，於97年2 月18日保護
    管束期滿未經撤銷假釋，其未執行之刑，以已執行完畢論（
    於本案構成累犯）。詎猶不知悔改，於觀察、勒戒執行完畢
    後5 年內，已再犯施用毒品犯行又經觀察、勒戒、強制戒治
    及追訴處罰，竟仍基於施用第一級毒品海洛因、第二級毒品
    甲基安非他命之犯意，於98年1 月16日23時許，在其臺北縣
    三重市○○○路37巷9 號住處，以將海洛因及甲基安非他命
    同時摻入香煙中點燃吸食所生煙霧之方式，施用第一級毒品
    海洛因及第二級毒品甲基安非他命1 次。嗣於98年1 月17日
    凌晨0 時40分許，甲○○在臺北縣三重市○○路38號前為警
    盤查時，在有偵查犯罪職權之公務員或機關知悉其施用毒品
    犯行前，主動自所攜帶之煙盒內取出海洛因1 包（淨重0.43
    30公克、驗餘淨重0.4324公克，起訴書誤載為0.44公克）繳
    交予盤查之警員並坦承其有施用第一級毒品海洛因（施用第
    二級毒品甲基安非他命部分未據自首），經警採集其尿液送
    驗結果，呈鴉片類嗎啡、安非他命類陽性反應，而得悉上情
    ，甲○○進而接受裁判。
二、案經臺北縣政府警察局三重分局移送臺灣板橋地方法院檢察
    署偵查起訴。
    理  由
一、前開犯罪事實，業據被告甲○○於本院準備程序及審理時均
    坦承不諱，且被告於98年1 月17日為警查獲後所採尿液經送
    臺灣檢驗科技股份有限公司檢驗結果，發現確有鴉片類嗎啡
    及甲基安非他命陽性反應，此有臺北縣政府警察局三重分局
    查獲毒品案件被移送者姓名、代碼對照表、臺灣檢驗科技股
    份有限公司98年2 月6 日出具之濫用藥物檢驗報告各1 份附
    卷可稽。次查，該檢驗中心係先以酵素免疫分析法（ＥＩＡ
    ）篩驗，其尿液中海洛因代謝物嗎啡、甲基安非他命濃度超
    出檢測範圍，再以氣相層析質譜儀法（ＧＣ／ＭＳ）確認；
    其檢驗方法係以「氣相層析儀」先將物質氣化後，再經分析
    管分離，由於各種物質之沸點及對管柱之吸附力不同，在經
    過檢測器（Detector）測定後，表現出不同之滯留時間（Re
    tension time），以滯留時間來判斷係何種物質；再利用「
    質譜儀」為檢測器，將物質撞擊成碎片，紀錄其質譜圖。因
    每個化合物之鍵結能力不同，故不同之物質會有其特定之質
    譜圖，因此在物質之判斷上有如指紋之鑑定，在理論上，扣
    除人為因素，其精確度已接近百分之百。此外，復有被告所
    有之海洛因1 包（驗餘淨重0.4324公克）扣案足資佐證。被
    告上開所採尿液送驗結果既同時有鴉片類嗎啡及甲基安非他
    命之陽性反應，顯見被告所自白之98年1 月16日23時許，確
    曾有施用第一級毒品海洛因及第二級毒品甲基安非他命之犯
    行。足徵被告之任意性自白核與事實相符。第查，被告前有
    如事實欄所載之前科紀錄，有臺灣高等法院被告前案紀錄表
    在卷可稽，被告於觀察、勒戒執行期滿釋放後，5 年內再犯
    施用毒品之犯行，經觀察、勒戒及強制戒治，並經判刑確定
    ，復於98年1 月16日23時許同時施用海洛因及甲基安非他命
    為警查獲，即非屬毒品危害防制條例第20條第3 項所定「5
    年後再犯」之情形，檢察官逕行起訴，要無不合（最高法院
    95年度臺上字第1071號判決參照）。從而，本案事證已臻明
    確，被告犯行洵堪認定，自應依法論科。
二、按海洛因、甲基安非他命分屬第一級及第二級毒品，毒品危
    害防制條例第2 條第2 項第1 款、第2 款定有明文。核被告
    所為，係犯毒品危害防制條例第10條第1 項、第2 項之施用
    第一級、第二級毒品罪。被告施用毒品前後持有第一級毒品
    海洛因、施用毒品前持有第二級毒品甲基安非他命之低度行
    為，分別為施用之高度行為所吸收，均不另論罪。又被告係
    同時施用海洛因及甲基安非他命2 種毒品等情，業據其於本
    院審理中供述明確，是其同時施用上開2 種毒品，應屬一施
    用行為而同時觸犯上揭2 罪名，為想像競合犯，應依刑法第
    55條之規定，從一重之施用第一級毒品罪處斷。公訴意旨謂
    上揭2 罪間，因犯意各別，罪名有異，而應予分論併罰乙節
    ，尚有未洽，附此敘明。被告前有如事實欄所述論罪科刑及
    執行完畢之情形，有臺灣高等法院被告前案紀錄表1 份可憑
    ，其於受有期徒刑執行完畢後5 年內，故意再犯本件有期徒
    刑以上之罪，為累犯，應依刑法第47條第1 項之規定加重其
    刑。又按刑法第62條所謂發覺，固非以有偵查犯罪權之機關
    或人員確知其人犯罪無誤為必要，而於對其發生嫌疑時，即
    得謂為已發覺；但此項對犯人之嫌疑，仍須有確切之根據得
    為合理之可疑者，始足當之，若單純主觀上之懷疑，要不得
    謂已發生嫌疑，最高法院72年度臺上字第641 號判例意旨可
    資參照。第查，本案被告於98年1 月17日凌晨0 時40分許為
    警盤查時，係因警方見被告行跡可疑，但尚未知悉被告有施
    用海洛因之犯行，被告係在有偵查犯罪職權之公務員或機關
    知悉其施用海洛因犯行前，即主動將其藏置於煙盒內之上開
    海洛因1 包交付警方並坦承上揭施用海洛因1 次之犯行，此
    觀被告之警詢筆錄自明（見臺灣板橋地方法院檢察署98年度
    毒偵字第686 號偵查卷第7 頁），職此可知，警員於盤查被
    告當時，僅係因警員單純主觀上之懷疑，並無確切之根據可
    佐證被告之犯嫌，而被告係於其施用海洛因之犯行未經發覺
    前，主動交付其所有之海洛因1 包予警員，並坦承施用海洛
    因之犯行及接受裁判，符合自首之要件，爰依刑法第62條前
    段規定減輕其刑，並依法先加後減之。爰審酌被告已有多次
    施用毒品之紀錄，猶因施用海洛因及甲基安非他命再犯本罪
    ，顯未衷心悛悔，漠視法令之禁制，恣意濫用藥品，甚為可
    訾，兼衡其施用海洛因、甲基安非他命所生危害實以自戕健
    康為主，於他人尚無明顯重大危害及其犯後終能供認無隱，
    態度良好等一切情狀，量處如主文所示之刑，以示懲儆。
三、至扣案之白色粉末1 袋（實稱毛重0.6930公克，淨重0.4330
    公克，經鑑驗取樣用罄0.0006公克，驗餘淨重0.4324公克）
    ，經鑑定結果，確含有第一級毒品海洛因成分，係毒品危害
    防制條例第2 條第2 項第1 款規定之第一級毒品無訛，此有
    交通部民用航空局航空醫務中心98年2 月20日航藥鑑字第09
    80800 號毒品鑑定書1 紙附卷可參，因該等分裝袋內之海洛
    因與包裹前開毒品之分裝袋1 只，二者在物理上俱難以析離
    ，應併與上開海洛因依毒品危害防制條例第18條第1 項前段
    規定宣告沒收銷燬之，至因檢驗需要而經取用滅失之部分，
    爰不再為沒收銷燬之宣告，併此敘明。
據上論斷，應依刑事訴訟法第273 條之1 第1 項、第299 條第1
項前段，毒品危害防制條例第10條第1 項、第2 項、第18條第1
項前段，刑法第11條、第55條、第47條第1 項、第62條前段，判
決如主文。
本案經檢察官陳宣每到庭執行職務。
中    華    民    國    98    年    10    月    6     日
                  刑事第十五庭  法  官  吳幸娥
上列正本證明與原本無異。
如不服本判決，應於判決送達後10日內敘明上訴理由，向本院提
出上訴狀 (應附繕本) ，上訴於臺灣高等法院。其未敘述上訴理
由者，應於上訴期間屆滿後20日內向本院補提理由書「切勿逕送
上級法院」。
                                書記官  黃頌棻
中    華    民    國    98    年    10    月    6     日
附錄本案論罪科刑法條全文：
毒品危害防制條例第10條：
施用第一級毒品者，處6月以上5年以下有期徒刑。
施用第二級毒品者，處3年以下有期徒刑。


司法院資訊處製作；財團法人民間司法改革基金會備份。
